臺灣高等法院臺南分院刑事判決　　　九十三年度上易字第一二六號　Ａ
　　　上　訴　人
　　　即　被　告　甲　○　○
右上訴人因傷害等案件，不服臺灣臺南地方法院九十二年度訴字第一三一○號中華民
國九十三年二月十二日第一審判決（聲請簡易判決處刑案號：臺灣臺南地方法院檢察
署九十二年度偵字第九七四一號、九十二年度偵字第一○八五四號），提起上訴，本
院判決如左：
      主      文
上訴駁回。
      事      實
一、甲○○曾有妨害家庭、違反麻醉藥品管理條例、違反槍砲彈藥刀械管制條例、毀
    棄損壞、妨害自由、妨害兵役及妨害公務等前科，最近一次於民國八十七年間所
    犯恐嚇危害安全罪，經本院判處有期徒刑七月確定，於八十八年七月二十三日執
    行完畢，仍不知悔改，先於九十二年七月十八日下午四時許，在臺南市○○路五
    二○巷五五弄二號（起訴書誤載為八號）乙○○（現已改名為吳蜜妮）住處，與
    乙○○之夫飲酒後，竟基於恐嚇危害安全之犯意，以加害身體之事對乙○○恫嚇
    稱：我要打斷妳的腳，給妳跛腳，打到妳殘廢等語，乙○○聞言心生畏懼，致生
    危害於安全。
二、甲○○復於九十二年八月三十一日下午一時許，在臺南市○○路五二○巷五五弄
    八號其住處，因酒後與其母吳蔡秀英發生爭執，竟基於傷害之犯意，出手將吳蔡
    秀英推倒並以雙手掐住吳蔡秀英之脖子，造成吳蔡秀英受有頸部及左上肢多處挫
    傷之傷害（嗣經吳蔡秀英於九十二年十一月二十一日具狀向原審法院撤回傷害告
    訴），同日下午一時五十五分許，警方接獲通報家暴事件後，由巡佐林樹東與警
    員丙○○前往甲○○之住處處理，見甲○○（原判決誤載為吳偉明）尚持續拉扯
    其母吳蔡秀英，不聽制止，且甲○○（原判決誤載為吳偉明）又年輕力壯，巡佐
    林樹東遂以無線電呼叫器請求警力支援，於同日下午二時十五分許，支援之警力
    和緯派出所警員林聰利到達後，甲○○（原判決誤載為吳偉明）見有支援之警力
    到場，脾氣大發，竟基於妨害公務之犯意，當場出手毆打正依法執行職務之警員
    丙○○胸部一拳，並以雙手掐住丙○○之脖子，致丙○○後腦著地跌倒，受有前
    胸擦傷及昏厥之傷害（傷害部分未據告訴）而送醫急救，甲○○嗣經巡佐林樹東
    、警員林聰利以現行犯將其逮捕。
三、案經乙○○訴請及臺南市警察局第五分局報請臺灣臺南地方法院檢察署檢察官偵
    查聲請簡易判決處刑，經原審法院適用通常程序審判。
      理      由
一、訊據上訴人即被告甲○○對於右揭一之事實，坦承有於右揭時、地恐嚇告訴人乙○○等情，惟辯稱：告訴人都在外面亂來，她老公跟其很好，其是因為喝酒才跟
    她說如果她在外面亂來，其就把她的腳打斷，但沒有說要讓她殘廢云云。經查，
    告訴人於偵查中指稱：「被告於92、７、、下午４點多，在我家（臺南市○○
    路520巷55弄2號）恐嚇我稱：『我要打斷你（妳）的腿，給你（妳）跛腳，打到
    你（妳）殘廢。』。」等情及於原審審理時指稱：「（被告）並出言恐嚇要打斷
    我的腿至殘廢」等情（見第二二五四號發查卷第十三頁背面、原審卷第五一頁）
    ，核與目擊證人即告訴人之子郭宗華於偵查及原審審理時、目擊證人即告訴人之
    女郭喬雅於偵查中證述之情節相符（見第二二五四號發查卷第十四頁正、背面、
    原審卷第五三頁），復有恐嚇錄音帶一捲及錄音譯文一份附於第二二五四號發查
    卷（第十五頁與第十六頁之間）可資佐證，足見被告有對告訴人恐嚇稱要打到她
    殘廢，被告所辯，尚非可採，事證明確，被告恐嚇危害安全之犯行堪以認定。
二、訊據被告對於右揭二之事實，否認有妨害公務之犯行，辯稱：當時其在教訓其子
    ，警察進入其家打其，警察丙○○先打其，其不服才和他爭吵，他拿武器打其，
    其因此縫了好幾針，其是出於自衛，並非妨害公務，去到醫院其說要驗傷，他們
    還不讓其驗傷。巡佐林樹東說他有呼叫警力支援，其看到那麼多警察，怎麼還敢
    打他們？他們將其打傷，丙○○衣服身上的血跡是他們把其打到流血滴到他身上
    的。他們在其家打其那麼多次，還拿武器打其頭，其額頭縫了那麼多針，丙○○
    根本沒有受什麼傷，其被他們打成這樣還被告妨害公務，其不服。其在原審說要
    告警員傷害，其拿診斷書出來，他們也不受理云云。經查：
（一）證人丙○○於偵查中證稱：「當天我們是接到通報前往該處處理家暴事件：：
      ：我們進入後，發現甲○○與吳蔡秀英發生拉扯，我們上前制止，他便大聲咆
      哮，就向我輝一拳，打中我的胸部，我們員警三人就捉住甲○○，甲○○就反
      抗並掐住我的脖子，我就跌倒撞到後腦：：：」等語（見第九七四一號偵查卷
      第二三頁），核與目擊證人即被告之母吳蔡秀英於警訊時及偵查中證述之情節
      相符（見警卷第二頁背面、第九七四一號偵查卷第二三頁），雖證人丙○○於
      原審審理時證稱：「我們接到民眾報案說是家暴，到場：：：其母親稱被告要
      打孫子，會將孫子（即甲○○之兒子）打死。甲○○出手要打其兒子，我們向
      前制止，」（見原審卷第五五頁、第五六頁），與其上開偵查中證述「我們進
      入後，發現甲○○與吳蔡秀英發生拉扯，我們上前制止，」不一致，惟被告係
      因與其母吳蔡秀英尚持續拉扯，經警員制止，當場出手毆打正依法執行職務之
      警員丙○○胸部一拳，並以雙手掐住丙○○之脖子，致丙○○後腦著地跌倒，
      受有前胸擦傷及昏厥之傷害等情，有巡佐林樹東之報告書一份、丙○○受傷之
      照片三張附於警卷（第三頁、第四頁正、背面）及丙○○受傷之診斷證明書一
      份附於第九七四一號偵查卷（第二五頁）可資佐證，並經當時在場目睹之巡佐
      林樹東於原審審理時證述被告對證人丙○○施暴屬實（見原審卷第五七頁、第
      五八頁），復有臺南市警察局勤務指揮中心（一一○）受理家暴事件紀錄表二
      份、丙○○之警察制服染有血跡之照片一張附於警卷（第十頁、第十一頁第三
      頁、第四頁正面）可稽。足見被告對於公務員依法執行職務時，有施強暴之犯
      行。
（二）被告辯稱：當時其在教訓其兒，警察進入其家打其，警察丙○○先打其，其不
      服才和他爭吵，他拿武器打其，其因此縫了好幾針，其是出於自衛，並非妨害
      公務云云，按對於現在不法之侵害，而出於防衛自己或他人權利之行為，不罰
      ，刑法第二十三條前段固定有明文，惟查被告對於丙○○先打其，並未提出證
      據證明，而被告拒絕警員之制止拉扯其母親吳蔡秀英，並當場出手毆打正依法
      執行職務之警員丙○○胸部一拳，並以雙手掐住丙○○之脖子，致丙○○後腦
      著地跌倒，已如前述，縱使丙○○依法執行職務時對被告有所侵害，亦非現在
      不法之侵害，被告並不能主張正當防衛而不罰，被告此部分之辯解，不足採。
（三）綜上所述，被告確有妨害公務之犯行，被告所辯，無非卸責之詞，不足採信，
      事證明確，被告妨害公務之犯行亦堪認定。
三、核被告所為，係犯刑法第三百零五條之恐嚇危害安全罪及刑法第一百三十五條第
    一項之妨害公務罪。被告所犯上開二罪，犯意各別，犯罪構成要件亦不同，應分
    論併罰。又被告於八十七年間曾犯恐嚇危害安全罪，經本院以八十七年度上易字
    第一八六五號刑事判決判處有期徒刑七月確定，於八十八年七月二十三日執行完
    畢，有臺灣高等法院被告全國前案紀錄表一份附於本院卷可稽，其於有期徒刑執
    行完畢後，五年以內再犯本件有期徒刑以上之罪，為累犯，應依刑法第四十七條
    規定加重其刑。
四、原審以被告事證明確，適用刑法第一百三十五條第一項、第三百零五條、第四十
    七條、第五十一條第五款、罰金罰鍰提高標準條例第一條前段之規定，並審酌被
    告犯罪之動機、目的、手段、所生之危害及其年輕力壯不知向上，犯罪後仍不知
    悔改，其於原審法院開庭時之態度復惡劣狂妄，毫無悔意，足見其平時之恃強凌
    弱一般，以被告為累犯，就被告所犯恐嚇危害安全罪部分，判處有期徒刑十月，
    就被告所犯妨害公務罪部分，判處有期徒刑一年，並定其應執行刑有期徒刑一年
    七月，認事用法並無違誤，量刑及所定執行刑亦妥適。被告上訴否認有妨害公務
    犯行，並稱其所犯恐嚇危害安全罪部分判太重云云，為無理由，應予駁回。
據上論結，應依刑事訴訟法第三百六十八條，判決如主文。
本案經檢察官吳萃芳到庭執行職務。
中    華    民    國      九十三      年      五      月      十三      日
                                  臺灣高等法院臺南分院刑事第三庭
                                      審判長法官  陳    義    仲
                                            法官  楊    子    莊
                                            法官  陳    清  溪
右正本證明與原本無異。
不得上訴。
                                      法院書記官  尤    乃    玉
中    華    民    國      九十三      年      五      月      十四      日
附錄本案論罪科刑法條：
刑法第三百零五條
以加害生命、身體、自由、名譽、財產之事，恐嚇他人致生危害於安全者，處二年以
下有期徒刑、拘役或三百元以下罰金。
刑法第一百三十五條第一項
對於公務員依法執行職務時，施強暴脅迫者，處三年以下有期徒刑、拘役或三百元以
下罰金。
